臺灣高等法院民事裁定
110年度上易字第373號
上  訴  人  力通國際開發股份有限公司

法定代理人  蔣德明  
訴訟代理人  劉  楷律師  
            黃智靖律師
上列上訴人因與被上訴人林天賜間請求返還價金事件，對於中華
民國110年1月22日臺灣桃園地方法院109年度訴字第1439號判決
提起上訴，本院裁定如下：
    主  文
本件訴訟標的價額核定為新臺幣貳佰萬元。
上訴人應於收受本裁定正本五日內，補繳第一審裁判費新臺幣玖
仟玖佰元，逾期未繳納，即駁回起訴。 
    理  由
一、按訴訟標的之價額，由法院核定。核定訴訟標的之價額，以
    起訴時之交易價額為準；無交易價額者，以原告就訴訟標的
    所有之利益為準。以一訴主張數項標的者，其價額合併計算
    之。但所主張之數項標的互相競合或應為選擇者，其訴訟標
    的價額，應依其中價額最高者定之。以一訴附帶請求其孳息
    、損害賠償、違約金或費用者，不併算其價額。原告起訴不
    合程式或不備其他要件者，法院應以裁定駁回之。但其情形
    可以補正者，審判長應定期間先命補正，民事訴訟法第77條
    之1第1項、第2項、第77條之2第1項、第2項、第249條第1項
    第6款分別定有明文。惟應受判決事項之聲明範圍，若僅就
    利息或其他孳息、損害賠償、違約金或費用部分為請求者，
    仍應依其價額，以定訴訟標的之價額（最高法院98年台聲字
    第210號裁定意旨參照）。次按民事訴訟採有償主義，裁判
    費之預納乃起訴或上訴必備之程式，攸關公益，屬於訴訟成
    立（合法）要件，法院不論訴訟程序進行至何程度，均應依
    職權調查該要件是否具備，以維護公益及當事人之程序利益
    。故核定訴訟標的之價額，為法院應依職權調查之事項，不
    受當事人主張及下級法院原核定訴訟標的價額之拘束，倘下
    級法院所核定之訴訟標的之價額有誤，上級法院仍得重新核
    定（最高法院107年度台抗字第700號裁定參照）。
二、經查，本件上訴人起訴主張伊委託訴外人翔馳不動產有限公
    司向被上訴人購買坐落桃園市○○區○○段000○000○0地號土地
    （下稱系爭土地），並以票面金額新臺幣（下同）100萬元
    支票作為斡旋金（下稱系爭支票），兩造於民國109年5月間
    就系爭土地簽立不動產買賣意願書（下稱系爭意願書），上
    開斡旋金即轉為定金，詎被上訴人嗣竟不依系爭意願書履行
    與伊簽訂不動產買賣契約書等情，爰依民法第259條第1款、
    第249條第3款及系爭意願書第4條後段約定提起本件訴訟，
    並聲明：㈠被上訴人應返還系爭支票予上訴人。㈡被上訴人應
    給付上訴人100萬元本息。上訴人係以一訴主張被上訴人應
    返還系爭支票（即定金）及加倍返還定金100萬元等數項標
    的均為單獨請求，揆諸前揭說明仍應依其價額合併計算其訴
    訟標的價額，爰核定本件訴訟標的價額為200萬元（計算式
    ：100萬元＋100萬元＝200萬元），應徵收第一審裁判費2萬80
    0元，上訴人僅繳納1萬900元（見原審卷第2頁），尚欠繳第
    一審裁判費9,900元（計算式：2萬800元－1萬900元＝9,900元
    ），其起訴尚未合程式，茲限上訴人於收受本裁定正本5日
    內，如數逕向本院補繳，逾期未補正，即駁回其起訴。
三、爰裁定如主文。
中　　華　　民　　國　　110 　年　12 　　月　　7  　　日
                  民事第十九庭  
                      審判長法  官  魏麗娟 
                            法  官  潘進柳
                            法  官  朱慧真
正本係照原本作成。
核定訴訟標的價額部分，如不服裁定得於收受送達後10日內向本
院提出抗告狀，並繳納抗告費新臺幣1千元。
命補繳裁判費部分不得抗告。
中　　華　　民　　國　　110 　年　　12　　月　　7 　　日

　　　　　　　　　　　  　　書記官  陳永訓